# 存量资产采用特许经营权会计

提问人：小 头脑 道是也 时间：2022-04-20 11:40:02
陈 老老 师 您您好好，，有以下有以下 问题 想咨想咨 询 一下一下您，您， 劳 您您方便方便 时 候候帮帮指指 导 ，，感感 谢 ！！！！一、公司情况及背景介绍A公司为某市国资委旗下的国有企业，下属几个污水处理厂，近些年一直经营该市部分区污水处理业务，相关污水处理资产全部通过公司自建及该国有资产划拨取得，公司拥有污水处理业务的资产，但是 2022 年以前一直未取得政府授予的污水处理特许经营权，以前年度污水处理费通过政府文件明确的污水处理价格和结算模式来进行污水处理费的核算。 2022 年度，A公司为规范业务合规性，通过与政府授权部分进行商谈，拟采用特许经营权方式获得下属污水处理厂的特许经营权，目前商谈初步拟定的特许经营权方案主要条款如下：（一）、合作模式和期限 1 、釆用BOOT (建设-拥有-运营-移交）的特许经营形式，拥有本项目资产。在特许经营期终止时，特许经营权由甲方收回（继续合作除外），项目资产完好移交给甲方。 2 、特许经营期为 30 年，自 2022 年 1 月 1 日起至 2051 年 12 月 31 日止。因甲方违约导致乙方延误履行其义务或经双方协商且在协议中约定的其他事由，特许经营期应当顺延或延长。(二)、污水处理服务费结算污水处理服务费按月度支付，月污水处理服务费=月实际污水处理量×污水处理单价 1 、当年实际污水处理量低于或等于年基本水量时当年最后一个运营月污水处理服务费=年基本水量×污水处理单价-当年已核算并支付的污水处理服务费之和 2 、当年实际污水处理量高于年基本水量时当年最后一个运营月污水处理服务费=月实际污水处理量×污水处理单价。 3 、基本污水处理量=初始基本污水处理量+改扩建基本污水处理量。 4 、污水处理单价（ 1 ）每 3 个运营年为一个调价周期。（ 2 ）第 4 个运营年初的第一次调价继续执行初始污水处理单价 2 元/立方米。（ 3 ）第 7 个运营年开始乙方可按调价周期申请第二次及后续调价。因物价变动引起A公司运营成本增加（主要指药剂、电费、人工、所得税和其他调价因素），乙方可向甲方提出调整污水处理单价的申请，同时提交调价因素变动的依据和计算污水处理单价的调价申请报告(三)、项目设施移交 1 、在特许经营期结束后的第一个工作日即移交日，乙方应向甲方或甲方指定机构完好地移交：（ 1 ）乙方对污水处理项目的所有权利和利益： 1 ）污水处理项目的建筑物和构筑物； 2 ）与污水处理项目使用相关的所有机械和设备； 3 ）所有零备件和配件、化学药品以及其他动产； 4 ）运营和维护项目的所有技术和技术诀窍、知识产权等无形资产（包括以许可方式取得的）；（ 2 ）在用的各类管理章程和运营维护手册；（ 3 ）土地使用权及与污水处理项目场地有关的其他权利；（四）最后恢复性大修和性能测试 1 、在移交日之前不早于 12 个月，乙方应按照移交委员会商定的最后恢复性大修计划对污水处理项目进行大修，此大修必须于移交日 3 个月之前完成。大修的具体时间和内容应于移交日前 6 个月时由移交委员会核准。 2 、通过最后恢复性大修，乙方应确保项目关键设施设备的整体完好率达到95%、其它设施设备的整体完好率达到90%、项目内建（构）筑物不存在重大破损。二、咨询问题（一）、A公司拥有的存量资产如何处理个人理解：
按照最后跟政府商谈确定的特许经营权，如最终达成协议是釆用BOOT (建设-拥有-运营-移交）的特许经营形式,因资产最后要移交政府，经济实质相当于A公司以存量资产为代价获取未来政府30 年的特许经营权，需要在与政府签订特许经营权协议规定的开始，减少账面实际拥有的以后需要移交的资产（固定资产、无形资产及在建工程），根据特许经营协议判断的模式（无形资产或金融资产或混合模式），如上述初步协议所示应该按照混合模式（因为有保底污水处理费），不知理解是否正确？（二）、存在保底污水处理量但是污水处理单价会在三年一个周期根据物价存在调整的可能，能否认定这部分算保底这部分因存在后期改扩建可能会影响保底污水处理将及后续因物价导致存在变动污水处理单价的可能，因后期长沙市居民排水处理量及物价的变动也存在一定的不确定性,是否可以认定这部分具有不确定性，而以此认定是无形资产模式?（三）、采用混合模式金融资产现值的折现率如何考虑是否可以按照企业 2022 年以前年度净资产收益率或者按照同期银行利率？（四）、采用混合模式金融资产现值的中对于后续改扩建基本污水处理量是否需要考虑如上所示初步协议中规定基本污水处理量（即保底）等于初始基本污水处理量+改扩建基本污水处理量，是否可以因后续改扩建基本污水处理量具有不确定性不予考虑？如果不予考虑在后续改扩建发生时修正金融资产及对应无形资产价值？（五）如协议中无保底污水处理费，按照无形资产模式后续的摊销如协议中无保底污水处理费，是否在签订协议时根据协议中特许经营权开始时间根据账内资产价值，按照固定资产、无形资产的账面价值结转无形资产，作为一个特许经营权核算，并根据特许经营年限，按照平均法进行分摊？那对于账内正在进行在建工程如何考虑？（六）签订特许经营协议日期和特许经营开始日期如何考虑？因特许经营协议签订会晚于特许经营上面显示，特许经营开始的时间，比如签订日期可能是 2022 年 7 月 1 号但是，特许经营协议显示特许经营开始与 2022 年 1 月，是否应该按照特许经营开始时间进行追调，而不是按照特许经营实际签订时间？（六）定期维修或更换设备及恢复性大修和后续改扩建如何考虑因后续经营期间会涉及每年的定期维修或更换设备对于采用上述混合模式或者无形资产模式根据特许经营期间，区分资本性支出和费用性支出： 1 、对于为使资产保持良好使用状态而发生的维修费用和零部件更换费用作为费用化支出，按照或有事项，因特许经营年限比较长，是否可以采用一个 3 年或者 5 年（根据公司大修或者零部件有效零部件使用年限）固定的一个年限进行预计，这 3 年预计大修或更换义务需发生的金额／年金终值系数，还是必须将 30 年做一位整体进行长时间预计最后， 30 年预计大修或更换义务需发生的金额／年金终值系数？ 2 、对于改扩建因增加污水处理未来经济流入，满足资本化条件，在后续实际构建过程中，先在在建工程核算，达到预定可使用状态后根据协议转入金融资产或者无形资产，不知这样考虑是否可行？还有对于该扩建是否需要考虑按照BOT模式根据公司是主要责任人，确认施工期间的建造收入成本？

回答人：chenyiwei
1 、可以。
2 、可以认为是无形资产模式（没有保底收款金额，受到物价指数等因素影响）
3 、如果采用混合模式，则折现率理论上应是该政府方发行政府债券的收益率，如果无法确定的，也可以采用本企业从银行获得融资的利率，不应采用净资产收益率。
4 、初始计量时不需要考虑尚未开始投入的改扩建。改扩建相关支出在后续实际发生时调整金融资产或无形资产的账面价值。
5 、应在特许经营协议生效日进行核算模式转换，但如果协议约定从一个较早日期开始计算相关费用的，可在转换日补充确认此前期间对应的收入和成本等（但不追溯前期报表）
6 、定期维修或更换设备及恢复性大修需根据不同的模式分别考虑（金融资产模式通常作为单项履约义务；无形资产模式作为预计负债计提）。改扩建支出作为一项单独资产考虑。